臺灣高等法院刑事判決　　　　　　　　　　　　九十三年度上更（二）字第七三號
　　上　訴　人
　　即　被　告　　丁○○
　　指定辯護人　　本院公設辯護人丙○○
　　上　訴　人
　　即　被　告　　戊○○
　　選任辯護人　　王正宏律師
　　上　訴　人
　　即　被　告　　甲○○
　　選任辯護人　　張智宏律師
右上訴人即被告因違反麻醉藥品管理條例案件，不服臺灣新竹地方法院八十五年度訴
字第八三六號，中華民國八十八年八月二十日第一審判決（起訴案號：臺灣新竹地方
法院檢察署八十五年度偵字第四一七四號）提起上訴，經判決後，由最高法院第二次
發回更審，本院判決如左：
    主  文
原判決關於丁○○、甲○○非法販賣化學合成麻醉藥品、戊○○幫助非法販賣化學合
成麻醉藥品部分，均撤銷。
丁○○共同連續非法販賣化學合成麻醉藥品，處有期徒刑陸年陸月；扣案之安非他命
壹拾柒包（驗餘合計淨重佰肆拾伍點伍壹公克）及新臺幣萬伍仟元，均沒收。
戊○○連續幫助非法販賣化學合成麻醉藥品，處有期徒刑年；扣案之安非他命壹拾
柒包（驗餘合計淨重佰肆拾伍點伍壹公克）沒收。
甲○○被訴連續非法販賣化學合成麻醉藥品部分無罪。
    事  實
一、丁○○與黃兆宗（業經原審判處有期徒刑六年確定）共同基於營利之概括犯意聯
    絡，由丁○○自民國（下同）八十五年二月底起，以每台兩（約三十五公克計算
    ）新臺幣（下同）一萬八千元之價格，向綽號「阿草」之男子販入化學合成麻醉
    藥品安非他命後，共同以每台兩二萬二千元以上之不等價格，販賣予甲○○及姓
    名不詳之人圖利。戊○○為計程車司機，何志信（業經原審判處有期徒刑三年六
    月確定）與丁○○則為男女朋友關係，戊○○與何志信二人明知丁○○、黃兆宗
    從事販賣安非他命，仍各基於幫助販賣安非他命之概括犯意，由何志信護送丁○○，搭乘戊○○所駕駛之車牌號碼ＰＬ─七四七號計程車（每趟由丁○○支付戊○○車資五千元），自臺南攜帶安非他命北上苗栗販賣，計於：
（一）八十五年四月初，丁○○先與甲○○商妥每台兩二萬二千元之價格後，丁○○
      即在苗栗縣苗栗市福星里「米南汽車旅館」三０一號房之車庫，交付黃兆宗十
      包重十台兩之安非他命。黃兆宗先攜回苗栗縣苗栗市文山里文福三二號住處藏
      放，再於四日內，依丁○○之指示，分三次將該十包安非他命放置苗栗縣苗栗
      市文山里聖帝廟前籃球架處，由甲○○逕往取貨，完成交易。
（二）丁○○先與甲○○及另一不詳姓名者分別商定每台兩二萬二千元、三萬五千元
      之價格後，丁○○於八十五年四月十七日上午七時許，在上開「米南汽車旅館
      」三０一號房之車庫，交付黃兆宗六包重約六台兩之安非他命，暫置黃兆宗住
      處附近草堆。翌（十八）日下午六時許，黃兆宗依丁○○之指示，將其中一包
      安非他命放置聖帝廟前籃球架下之長壽煙盒內，販賣予不詳姓名之人，並取回
      購買者放置該煙盒內之交易款項三萬五千元。黃兆宗並將另一包安非他命置於
      苗栗縣苗栗市○○街二巷三０號甲○○住處前草堆內，由甲○○自行取貨。
（三）丁○○於八十五年四月十九日凌晨，由何志信護送，在臺南市○○路口，將十
      三包安非他命（驗餘合計淨重二二三．八三公克，起訴書記載為含袋重二四二
      公克）交由戊○○，置於戊○○所駕駛上開計程車置物箱內，再共乘該計程車
      ，於同日中午十二時三十分許，抵達苗栗縣苗栗市○○街二巷三０號甲○○住
      處，另黃兆宗亦攜帶前開販賣安非他命所得三萬五千元及所剩四包安非他命（
      驗餘合計淨重一二一．六八公克，起訴書記載為含袋重一四四公克），前往上
      開甲○○住處，將該三萬五千元交付丁○○。同日下午二時五十分許，黃兆宗
      攜帶該四包安非他命行至苗栗縣苗栗市○○街二巷三四號前，為在場理伏、監
      控之苗栗縣警察局刑警隊偵查員己○○查獲，並扣得該四包安非他命。同日下
      午三時許，戊○○依丁○○之指示外出，至計程車內取出同日凌晨所放置之十
      三包安非他命，擬供甲○○察看品質，於行至苗栗縣苗栗市○○街二巷口，經
      己○○當場查獲，扣得該十三包安非他命，並循線在甲○○住處查獲丁○○，
      由丁○○皮包內取出現款二十九萬元（含黃兆宗所交付之販賣安非他命所得三
      萬五千元，起訴書記載為八萬五千元），致丁○○該次販賣安非他命予甲○○
      尚未得手而未遂。
二、案經苗栗縣警察局移送及由苗栗縣警察局苗栗分局報請臺灣新竹地方法院檢察署
    檢察官偵查起訴。
    理　由
壹、本案原審就上訴人即被告丁○○、戊○○、甲○○依序被訴連續非法販賣化學合
    成麻醉藥品、連續幫助非法販賣化學合成麻醉藥品、連續非法販賣化學合成麻醉
    藥品部分，分別判處有期徒刑七年、三年六月、六年，另就被告三人施用第二級
    毒品安非他命部分，則為免刑之諭知。被告丁○○、戊○○、甲○○三人不服，
    提起上訴，上訴狀雖未明確記載是否對原判決關於自己部分全部上訴，然於本院
    上訴審審理時就「上訴意旨」之回答，被告丁○○、戊○○、甲○○分別稱：「
    我身上均沒有毒品，我也未販賣」、「我均未幫助販賣安非他命」、「我沒有賣
    安非他命」（本院上訴審卷第八０頁），顯均僅分別就被訴非法販賣化學合成麻
    醉藥品、幫助非法販賣化學合成麻醉藥品、非法販賣化學合成麻醉藥品部分為指
    摘，且被告等嗣於本院歷次審理時亦僅分別就非法販賣化學合成麻醉藥品、幫助
    非法販賣化學合成麻醉藥品、非法販賣化學合成麻醉藥品部分提起上訴、提出答
    辯，足認被告等並未就原判決關於對彼等有利之施用第二級毒品安非他命諭知免
    刑部分提起上訴，本院依法爰僅審理被告三人上訴部分，合先敘明。
貳、被告丁○○、戊○○部分：
一、訊據被告丁○○、戊○○，均矢口否認有販賣安非他命、幫助販賣安非他命之犯
    行，被告丁○○辯稱：（一）其係攜帶玉石前去苗栗，央請甲○○代為鑑定，並
    非販賣安非他命；（二）警詢中其雖自承販賣安非他命，惟並非出於己意，簽名
    亦非本人親簽，該自白應不具證據能力；（三）黃兆宗及甲○○二人於警詢時關
    於丁○○如何販賣安非他命之陳述，與丁○○於警詢時之陳述並非完全相符，難
    援為丁○○自白之補強證據；（四）黃兆宗尚未進入甲○○住處即為警查獲，不
    可能交付丁○○三萬五千元；（五）乙○○雖曾為對丁○○不利之證述，惟於原
    審調查時已證稱未曾向丁○○購買安非他命，乃依刑警之囑始為該陳述云云；被
    告戊○○則以：（一）因丁○○叫車，其駕車載送丁○○、何志信北上苗栗，不
    知車上水果袋內藏有安非他命，且前後僅載送丁○○等人北上苗栗二次；（二）
    員警於製作警詢筆錄之過程，以威脅之方式要求戊○○回答員警原已設定之答案
    ，戊○○並無自由陳述之機會，該警詢筆錄無證據能力等語置辯。
二、經查：
（一）被告丁○○雖辯稱警詢筆錄所載均非屬實，其並未簽名蓋指印云云。惟查，本
      案係經警當場查獲如事實欄所載之大量安非他命，該等數量之安非他命，依據
      經驗與論理法則判斷，顯非供被告丁○○一人施用之數量，且既已查扣大量安
      非他命供作證據，衡情員警並無甘冒風險以不正方法製作被告丁○○警詢筆錄
      之必要；另經本院上訴審當庭採集被告丁○○指印及簽名筆跡，連同警詢筆錄
      比對；筆錄簽名部分，因書寫方式不同，無法鑑定」，有該局八十八年十二月
      二十四日（八八）刑鑑字第一三一七一九號函在卷（本院上訴審卷第五八頁）
      ，致無從依鑑定結果認定被告丁○○所辯是否屬實；惟經本院更(一)審整理偵查
      卷附警詢筆錄之被告丁○○簽名（第一組），與偵查卷內被告丁○○之其他簽
      名及前科指紋卡片（第二組，所在頁面詳見本院函文），檢送文件原本送請內
      政部警政署刑事警察局鑑定，經該局覆以：「一、筆跡部分：因八十五年度偵
      字第四一七四號卷上第二十二頁反面之『丁○○』簽名筆跡（第一組）書寫方
      式不同，歉難認定。二、指紋部分：(一)、送鑑第一組指紋九枚，係同一手指所
      捺印，經輸入電腦比對並由人工確認結果，與本局檔存丁○○指紋卡右拇指指
      紋相符，餘指紋因紋線欠明晰，無法比對；(二)、送鑑第二組指紋為同一手指所
      捺印，經鑑定結果與本局檔存丁○○指紋卡左拇指指紋相符」，有本院更(一)審
      卷(一)附內政部警政署刑事警察局九十二年三月十九日刑鑑字第０九二００三五
      ０三七號鑑驗通知書可按。被告丁○○所辯未蓋指印乙節，並不實在。至筆跡
      部分，雖鑑定機關以因書寫方式不同無法鑑定，然被告丁○○於偵查中自承：
      「警詢筆錄看過，內容實在」，猶可證明製作筆錄之警員並無偽簽丁○○姓名
      之必要。被告丁○○既自承警詢內容實在，並閱覽警詢筆錄，該筆錄之簽名署
      押應係被告丁○○所為甚明。又「當事人聲請調查之證據，如與本案之待證事
      實無關緊要者，事實審法院固可於判決內說明，勿庸為無益之調查」（最高法
      院五十二年度台上字第二０二九號判決意旨參照）、「證據之調查與調查後之
      取捨，事實審法院依法原有裁量及自由判斷之職權；但須將經當事人所聲請而
      裁量不為調查之證據，或經予調查而不予採取之證據，均應於判決中分別闡明
      其理由，方屬合法而足昭折服」（最高法院七十二年度台上字第六五九五號判
      決意旨參照）。上開警詢筆錄確係被告丁○○所為之任意性自白，且與事實相
      符，已如前述，被告丁○○於本院更(一)審審理時聲請將上開筆錄簽名送請法務
      部調查局作二次鑑定，本院認無必要，附此敘明。
（二）證人即查獲本案當時在苗栗縣警察局刑警隊任偵查員之己○○，於本院準備程
      序時到庭結證稱「當時看到戊○○他從計程車上下來，手上提著一包東西。我
      們是先接獲一位線民說有一女通緝犯丁○○搭計程車要到甲○○家販賣毒品，
 　   因戊○○從甲○○家走出來，到計程車上拿那包東西再走出來，而認定這包東
      西可能有不法的物品。戊○○筆錄是我所製作的，我們是一問一答，答案都是
      戊○○在自由意志下回答，都根據他的回答記載。詢問筆錄時都是我們問他他
      答，都是根據他答的來記載，沒有被告所說硬拗的情形」（本院九十三年六月
      二日準備程序筆錄）等語，而被告戊○○於警詢時所供承之情節，復與被告丁○○、同案被告黃兆宗等人所陳相符，顯無該自白非出於自由意志之情形，自
      得採為證據。被告戊○○空言指摘警詢筆錄不具證據能力，亦無足採憑。
（三）被告丁○○於警詢時供稱：「八十五年四月初在苗栗市『米南汽車旅館』三０
      一號，我交給黃兆宗十包安非他命，約十台兩重，然後在四天內分三次，叫他
      把東西送到苗栗市文山里聖帝廟前籃球架下藏放，由他人取走。八十五年四月
      十七日上午七時，我打電話給黃兆宗，叫他前去『米南汽車旅館』三０一號房
      拿六包重六台兩安非他命回去，然後於十八日傍晚，叫他拿一包到苗栗文山里
      聖帝廟籃球架下，如見一長壽煙盒內有錢，就將該包安非他命放置該處，並將
      錢取回。另拿一包至苗栗市○○街二巷三０號甲○○家前草堆放置。我交給黃
      兆宗的安非他命都是賣給甲○○，每兩二萬二千元，但是錢都沒有拿到。我是
      拿玉去甲○○家讓他鑑定品質，還有叫戊○○、黃兆宗二人拿安非他命到甲○○家中。安非他命是綽號『阿草』的男子主動找我，拿給我的，我沒有辦法聯
      絡他。於八十五年初，『阿草』陸陸續續在臺南市地點不一定，交給我十多次
      ，每次約十台兩左右的安非他命（每台兩一萬八千元），並言明東西賣出去後
      ，收了錢才依他聯絡指定時、地交給他。我一共大約十餘次坐戊○○駕駛之Ｐ
      Ｌ－七四七號計程車前來苗栗，與何志信一起坐約有五次」（第四一七四號偵
      查卷第七頁反面至第十二頁）；並於偵查中稱：「我賣給甲○○安非他命很多
      次，總共有十幾兩，是在過年後」（第四一七四號偵查卷第二０七頁）；迨原
      審調查時仍稱：「我有拿給甲○○，但沒拿到錢，因欠人錢才會這麼做」（原
      審卷(一)第四五頁）；被告甲○○於偵查亦坦承：「丁○○以前有拿安非他命給
      我，放在我那裡，我拿去賭掉了，是在過年後，她拿了十幾兩給我，當時我有
      在吸用」（第四一七四號偵查卷第一八四頁反面），核與經已判決確定之同案
      被告黃兆宗於警詢及偵查中先後所稱：「八十五年四月初，丁○○在苗栗市『
      米南汽車旅館』三０一號房車庫，親自交給我十包安非他命，約十台兩，叫我
      拿回家藏放，並在四天內分三次由丁○○打呼叫器給我，叫我送到聖帝廟前籃
      球架下藏放。賣給誰？多少錢？我就不知道。八十五年四月十七日上午七時許
      ，丁○○打（０三七）三三六三五一號電話到我家，叫我到苗栗市『米南汽車
      旅館』三０一號房車庫內，由丁○○親自交給我六包安非他命約六兩，叫我拿
      回家藏放。十八日傍晚約十八時，她打呼叫器給我，叫我拿一小包到苗栗市文
      山里聖帝廟前籃球架下，見有一長壽煙盒，內有放錢，就放在該處，並將交易
      貨款取回。另一包拿至甲○○宅前草堆放置後離開。籃球架下放置三萬五千元
      ，暫時由我取回保管，誰拿走安非他命我不知道。十九日下午丁○○當時在甲○○宅三樓房間內，她叫我到一樓找甲○○拿身上一只男用手錶交給她，可能
      是作為甲○○向丁○○購買安非他命之抵押品」（第四一七四號偵查卷第二五
      頁至第二七頁）、「丁○○交了六包安非他命給我，有一包她於昨天早上要我
      放在聖帝廟那邊，不知道是誰去接貨，並有三萬五千元放在那兒，我收起來後
      於昨天在甲○○家裡轉交給丁○○。另放一包在甲○○家旁邊的草堆，沒有錢
      」（第四一七四號偵查卷第五八頁反面至第六０頁）等語，均相符合。應堪認
      被告丁○○確於八十五年四月初及四月十八日，分別販賣甲○○各十台兩、一
      台兩之安非他命，並囑同案被告黃兆宗分別送至聖帝廟前籃球架下藏放及放置
      甲○○住處前草堆內，後由被告甲○○自行取走，並由黃兆宗轉交所暫為保管
      之三萬五千元。衡諸被告丁○○與甲○○並非至親，顯無交付甲○○合計十一
      台兩之安非他命而未索取代價之理。被告丁○○於警詢時供承以每台兩二萬二
      千元之代價販賣安非他命予甲○○，自屬可信。至被告丁○○另販賣一台兩安
      非他命，得款三萬五千元部分，雖因同案被告黃兆宗未親眼目睹買受者而被告
      丁○○復堅不吐實而未能查出買受者，亦無礙於被告丁○○販賣安非他命犯行
      之成立。
（四）被告丁○○於警詢時雖另稱：「安非他命是要賣給甲○○的一個朋友，我沒見
      到他人，也不知道他是何人，有沒有在甲○○家中。甲○○說先要把安非他命
      拿出來看一看品質如何，結果在他家外面就被警察查獲」，然證人即同案被告
      乙○○於警詢時既稱：「我於十九日下午三時到甲○○家中，與丁○○、戊○○、黃兆宗討論購買安非他命之事。我向黃兆宗討論購買安非他命，以五萬元
      購買安非他命約三十六公克，錢則交給丁○○點收。據我所知，黃兆宗如有要
      販賣安非他命，則需要丁○○同意。我與丁○○聯絡都是打三五八八一一呼叫
      三０三０號ＡＢ扣（指呼叫器），再留自己電話聯絡。我共向她購買過二次，
      第一次是在八十五年三月中旬，向丁○○及黃兆宗二人購買一萬元，約有六公
      克安非他命，地點在苗栗市省立醫院旁；第二次則是今日當場被查獲。黃兆宗
      持有之一百四十四公克，及戊○○持有之二百四十二公克之安非他命，就是要
      拿來給我看的，但不是我全部要買，另外還有甲○○的朋友也要購買」（第四
      一七四號偵查卷第二九頁反面至第三一頁），二人所供顯有不符；且被告丁○○於警詢時及偵查中已稱：「我手提包內二十九萬元，其中三萬五千元是我販
      賣安非他命得來的，其餘是我自己所有的，沒有乙○○所稱購買安非他命而交
      給我的五萬元」（偵查卷第十一頁反面至第十二頁）、「戊○○身上查獲之安
      非他命是我的，我搭他的車子上來，我要把東西交給甲○○，我的安非他命都
      是交給他賣，他賣給誰我不知道，一兩三十五公克，二萬元到二萬二千元不等
      」（第四一七四號偵查卷第六二頁），參照證人即同案被告乙○○於偵查初訊
      及原審調查時所稱：「我昨天下午（即四月十九日）在甲○○家只拿五千元給
      甲○○，準備向他購買安非他命，約二至三公克，但他還沒交給我。因為警察
      說五千元講不過去，甲○○及丁○○都是販賣安非他命的，他們拿安非他命給
      甲○○，所以要我說我拿錢向丁○○買，我才說拿五萬元向丁○○買安非他命
      」（第四一七四號偵查卷第五七頁反面至五八頁）、「我沒有向黃兆宗、丁○○買過安非他命，我是向甲○○買的，次數忘記了。八十五年四月十九日交給
      甲○○八千元，他帶我去找丁○○買。警詢中說要向黃兆宗、丁○○買安非他
      命是刑警叫我這樣說的，反正甲○○亦是向丁○○買。金額我不記得，不是五
      千就是八千」（原審卷(二)第四０頁、第六五頁）、「去甲○○家是要買安非他
      命，我自己去找他，事前有和他聯絡。到現場交給甲○○五千元」、「八十五
      年三、四月，我曾經向甲○○拿安非他命，好幾次，忘記幾次了，每次０．三
      至０．五公克，他沒有向我拿錢。八十五年四月十九日甲○○沒有介紹我向丁○○購買安非他命，我是向他拿安非他命，尚未拿到就被查獲。我沒有交給丁○○五萬元要買安非他命，扣案現款其中五萬元不是我的，我身上沒有錢」（
      原審卷(二)第一四頁、第一九八頁、第二二二頁、第二二三頁）等語，堪徵被告
      丁○○於警詢中指稱「販賣甲○○之友人」，及證人乙○○指稱「向丁○○購
      買五萬元安非他命」，均非屬實。起訴書記載同案被告乙○○向被告丁○○購
      買五萬元安非他命，並將現款交付被告丁○○，顯與實情不符。
（五）被告戊○○於警詢時坦承：「警方查獲我手提的那包安非他命是丁○○的，今
      天凌晨二時左右，丁○○打電話給我，叫我到何志信家那裡載她，然後她與何
      志信二人上車，她就交那包安非他命給我，我把它放在駕駛座右邊車門置物箱
      內。我們三人一起到甲○○家中，並聯絡買主，聯絡誰我不知道。丁○○叫我
      到車上將安非他命拿進來，在巷口被警方查獲。我知道那包是安非他命。載丁○○的車資是五千元，我載丁○○約四、五次，載丁○○及何志信約五、六次
      到苗栗，都是在臺南市載。到苗栗有三次是找甲○○，有二次是找黃兆宗，其
      他我不認識。其中只有二次是找朋友，其他約十次左右都是送安非他命來賣。
      每次都是用袋子裝好一包，重約一公斤，有時會超過。交安非他命給我的有時
      是丁○○，有時是何志信。黃兆宗持有之安非他命是丁○○叫他拿去的」（第
      四一七四號偵查卷第一五頁至第一八頁），核與被告丁○○前開所供、證人即
      同案被告何志信初於警詢時所供稱：「十九日凌晨二時許，我與丁○○及戊○○三人一起上來找甲○○，因丁○○欲找甲○○鑑定四塊玉珮。警方查獲的安
      非他命是丁○○十八日晚上八時到我家來時，有提一包（內約分裝成十小包）
      安非他命。我與丁○○是男女朋友關係，戊○○是認識很久的朋友。我陪同丁○○攜帶安非他命來苗栗販賣約有七次，我們都是請戊○○駕駛ＰＬ─七四七
      號計程車或是坐野雞車。我們要上來時會將安非他命交給戊○○，他知道的，
      每次代價五千元」（第四一七四號偵查卷第二二頁至第二四頁）等語，除搭乘
      計程車之次數，各人所述不盡相同外，其餘：乃攜帶安非他命北上販賣及被告
      戊○○係知情等重要情節之供述，均相一致。另證人即苗栗縣警察局刑警隊組
      長陳宏賓、偵查員己○○二人於原審調查時分別結證稱：「八十五年四月十九
      日同仁獲報，我們去吳家門口守候安毒買賣，已有同事事先監控，張女去時才
      通知我，針對戊○○計程車監控，在另一頭見陳在下貨，我們巡邏上去盤查並
      查獲。戊○○之計程車距吳家五十至一百公尺」、「當天至長安街見一計程車
      要來賣安非他命，獲線報時亦知車號，後來才知在吳家。先見黃兆宗帶安非他
      命，尚未進吳家（他先出來後不久再入內），入內時查獲。戊○○是自吳家出
      來取物尚未入內時就查獲，開右前門。距吳家直線距離不到八十公尺。查獲塑
      膠小購物袋，內只有安非他命，無他物」（原審卷(二)第四０頁、第六五頁及反
      面），亦相吻合。足徵被告戊○○至少有事實欄所載之各次載送被告丁○○北
      上苗栗販賣安非他命予被告甲○○及姓名不詳者等人，且被告丁○○於案發當
      日，與同案被告黃兆宗分別攜帶安非他命，被告丁○○並由知情之被告戊○○
      駕車載送前去被告甲○○住處，迨被告丁○○指示被告戊○○前去車內取出安
      非他命時，為警當場查獲甚明。被告戊○○辯稱不知被告丁○○攜帶安非他命
      ，僅載送被告丁○○北上苗栗二次云云，證人何志信於本院更(一)審調查時到庭
      證稱被告戊○○並不知情（本院更(一)審九十二年三月十日訊問筆錄）、被告丁○○稱八十五年四月初係搭乘野雞車至苗栗（本院更(一)審卷(二)第三十頁、本院
      九十三年九月十四日審判筆錄），均無非卸責及事後迴護被告戊○○之詞，委
      無足採。被告戊○○明知被告丁○○攜帶安非他命前去販賣，雖無共同營利意
      圖，惟既先後多次搭載彼等前去交易，積極提供犯罪助力，應屬幫助犯甚明。
（六）按被告之自白固不得作為認定犯罪事實之唯一證據，而須以補強證據證明其確
      與事實相符，然此所謂之補強證據，並非以證明犯罪構成要件之全部事實為必
      要，倘其得以佐證自白之犯罪非屬虛構，能予保障所自白事實之真實性，即已
      充分。又得據以佐證者，雖非直接可以推斷該被告之實施犯罪，惟若此項證據
      與被告之自白為綜合判斷，足以認定犯罪事實者，自屬補強證據。本案被告丁○○自白販賣安非他命予甲○○及不詳姓名之人，並由被告戊○○幫助載送及
      同案被告何志信謢送，均與黃兆宗、何志信及戊○○等人於警詢時所自白之情
      節相符，並有查獲員警己○○、陳宏賓等人之證述，復有安非他命及經警於被
      告丁○○皮包內起出被告丁○○販賣不詳姓名者所得之三萬五千元扣案，可資
      佐證。而經警查扣之白色晶體十七包（黃兆宗持有四包、戊○○持有十三包）
      ，經送請內政部警政署刑事警察局以呈色試驗、薄層分析檢驗結果，均檢出麻
      醉藥品甲基安非他命成份（前者驗餘淨重一二一．六八公克，後者驗餘淨重二
      二三．八三公克，合計淨重三四五．五一公克），亦有內政部警政署刑事警察
      局刑鑑字第三０一六七號鑑通知書在卷（第四一七四號偵查卷第二一八頁）可
      稽。
（七）被告丁○○與同案被告黃兆宗共同意圖營利，由丁○○自八十五年二月底起，
      以每台兩（約三十五公克計算）一萬八千元價格，向綽號「阿草」之男子販入
      化學合成麻醉藥品安非他命後，再以每台兩二萬二千元以上之不等價格，出售
      甲○○及姓名不詳者等人，業據其等於警詢時陳明，核算被告丁○○販入、賣
      出之價差，自有獲利甚明。
（八）綜上所述，被告丁○○、戊○○二人所辯，均無非避就、卸責之詞，不足採信
      。本案事證明確，被告丁○○、戊○○二人之犯行，均堪予認定。
三、查安非他命業經行政院衛生署以七十九年十月九日衛署藥字第九０四一四二號公
    告列入麻醉藥品管理條例第二條第四款所定化學合成麻醉藥品管理，不得非法販
    賣、持有及運輸，並於同年月十一日生效在案。又被告犯罪後，毒品危害防制條
    例已於八十七年五月二十日公布實施，並將安非他命列為該條例所稱之第二級毒
    品，依同條例第四條規定，運輸、販賣安非他命者，處七年以上有期徒刑，得併
    科七百萬元以下罰金。經比較新、舊法之結果，以麻醉藥品管理條例之規定較有
    利於被告，依刑法第二條第一項但書規定，應適用麻醉藥品管理條例之規定論處
    。核被告丁○○之所為，係犯麻醉藥品管理條例第十三條之一第二項第一款之非
    法運輸、販賣化學合成麻醉藥品罪；被告戊○○之所為，則係前開非法運輸、販
    賣化學合成麻醉藥品罪之幫助犯，應依正犯之刑減輕之。被告丁○○所犯上開非
    法運輸、販賣化學合成麻醉藥品二罪，係一行為觸犯數罪名，應從一重之非法販
    賣化學合成麻醉藥品罪處斷，雖檢察官起訴書僅記載被告丁○○成立非法販賣化
    學合成麻醉藥品罪，惟與非法運輸化學合成麻醉藥品罪間，有想像競合犯之裁判
    上一罪關係，本院自得併予審理。被告二人持有安非他命之低度犯行，應分別為
    非法販賣及運輸、幫助非法販賣及運輸之高度犯行所吸收，均不另論罪。被告丁○○與同案被告黃兆宗於遭警查獲當日販賣安非他命予被告甲○○部分，因尚未
    交付安非他命，應論以未遂犯；被告戊○○該次幫助行為，亦應論以未遂犯。被
    告丁○○與同案被告黃兆宗間，就上開非法販賣、運輸化學合成麻醉藥品之犯行
    ，有犯意之聯絡及行為之分擔，為共同正犯。又連續幫助與幫助連續為不同之犯
    罪態樣，如基於概括犯意，多次幫助他人犯罪，為連續幫助，該幫助者有多次犯
    罪行為；如以一幫助行為，幫助他人連續犯罪，則為幫助連續。被告丁○○、戊○○先後多次犯行，時間緊接，手法相同，所犯又係構成要件相同之罪，顯係基
    於概括之犯意反覆而為，均應依刑法第五十六條連續犯之規定，各以既遂一罪論
    ，並分別加重其刑。又「犯第十三條之一第二項各款之罪，供出麻醉藥品來源因
    而破獲者，得減輕其刑」，固為麻醉藥品管理條例第十三條之三所明定，被告丁○○雖於偵查中供稱其販賣安非他命之貨源係來自綽號「阿草」、陳坤湖、吳振
    明等人，然經檢察官指揮員警多方查緝後，依卷內事證，並無所獲（第四一七四
    號偵查卷第一０四頁以下），自無援引上開規定減刑之餘地，附此敘明。
四、原審據以對被告丁○○、戊○○二人論罪、科刑，固非無見；惟查：（一）原判
    決於事實欄記載被告丁○○另於八十五年農曆年後，販賣十餘台兩安非他命予被
    告甲○○；（二）被告丁○○於遭警查獲之際，係販賣被告甲○○安非他命未遂
    ，原判決認係乙○○向被告丁○○購買五萬元安非他命；（三）幫助犯之犯罪態
    樣與實施犯罪之正犯有異，所應處罰者，乃幫助犯提供助力之行為，而非正犯實
    施犯罪之行為，幫助犯並不適用責任共同之原則，對正犯所有供犯罪所用或因犯
    罪所得之物，勿庸併為沒收之宣告。扣案現款二十九萬元中之三萬五千元，固係
    被告丁○○販賣安非他命所得價款，然被告戊○○僅係幫助犯，原審就該三萬五
    千元部分於論處被告戊○○罪刑項下，併為沒收宣告，均有未合。被告丁○○、
    戊○○二人提起上訴意旨，空言否認犯罪，雖均無足取，然原判決既有如上之可
    議，即屬無可維持，自應由本院將原判決關於丁○○非法販賣化學合成麻醉藥品
    、戊○○幫助非法販賣化學合成麻醉藥品部分，均予撤銷改判。爰審酌被告戊○○係利用身為計程車司機之職務方便，犯罪動機在於謀取車資，然幫助販賣安非
    他命之舉，嚴重影響社會秩序，另被告丁○○販賣安非他命予他人，戕害國民健
    康甚鉅，併其販賣安非他命之次數、數量及犯罪後之態度等一切情狀，分別量處
    如主文第二、三項所示之刑。
五、扣案之安非他命共十七包（驗餘合計淨重三四五．五一公克），屬違禁物；另扣
    案現款中之三萬五千元，係被告丁○○所有因犯罪所得之物，前據其陳明，應分
    別依刑法第三十八條第一項第一款、第三款之規定，宣告沒收。至被告丁○○其
    餘販賣安非他命所得，因未扣案，顯已花用殆盡，爰不為沒收之諭知。
六、公訴意旨另以：被告丁○○尚於八十五年二月底迄四月間止，在苗栗地區販賣安
    非他命予杜明國（另案偵辦），另曾以低廉價格販賣安非他命予黃兆宗，因認被
    告丁○○此部分亦涉有麻醉藥品管理條例第十三條之一第二項第一款非法販賣化
    學合成麻醉藥品罪嫌。惟按被告之自白，不得作為有罪判決之唯一證據，仍應調
    查其他必要之證據，以察其是否與事實相符，刑事訴訟法第一百五十六條第二項
    定有明文。經查：公訴意旨所指被告丁○○販賣安非他命予杜明國部分，固據被
    告丁○○於警詢時及偵查中自白不諱，然杜明國現為原審法院通緝中；而經原審
    法院調閱臺灣新竹地方法院檢察署八十五年度偵字第三七九０號杜明國違反麻醉
    藥品管理條例案卷，杜明國於該案係供稱向綽號「小龍」者購買安非他命，並無
    言及向被告丁○○購買安非他命（見卷附八十五年四月九日調查筆錄影本）。此
    外，本院復查無其他積極證據足資證明被告丁○○上開自白與事實相符，自不得
    援為對被告丁○○不利認定之依據。另公訴意旨所指被告丁○○曾以低廉價格販
    賣安非他命予黃兆宗乙節，非但為被告丁○○及同案被告黃兆宗所堅決否認，公
    訴人復未就該部分犯罪之時間、地點、價格、數量等重要事項為積極舉證，難予
    遽認。因公訴人認此二部分與上開論罪、科刑部分有連續犯之裁判上一罪關係，
    爰不另為無罪之諭知。
、被告甲○○部分：
一、公訴意旨以：甲○○基於意圖營利之概括犯意，自八十五年三月上旬起，在苗栗
    縣苗栗市○○街二巷三０號住處，連續四次非法販賣安非他命予乙○○（被訴施
    用第二級毒品部分，業經原審諭知免刑確定），最後一次係甲○○約定於八十五
    年四月十九日在甲○○上開住處進行交易。因認被告甲○○涉有麻醉藥品管理條
    例第十三條之一第二項第一款之非法販賣化學合成麻醉藥品罪嫌云云。
二、按犯罪事實應依證據認定之，無證據不得認定犯罪事實；不能證明被告犯罪者，
    應諭知無罪之判決，刑事訴訟法第一百五十四條第二項及第三百零一條第一項，
    分別定有明文。次按認定不利於被告之事實，須依積極證據，苟積極證據不足為
    不利於被告事實之認定時，即應為有利於被告之認定，更不必有何有利之證據；
    又事實之認定，應憑證據，如未能發現相當證據，或證據不足以證明，自不能以
    推測或擬制之方法，以為裁判基礎；而刑事訴訟法上所謂認定犯罪事實之積極證
    據，係指適合於被告犯罪事實之認定之積極證據而言，雖不以直接證據為限，間
    接證據亦包括在內；然而無論直接或間接證據，其為訴訟上之證明，須於通常一
    般之人均不致有所懷疑，而得確信其為真實之程度者，始得據為有罪之認定，倘
    其證明尚未達到此一程度，而有合理之懷疑存在時，致使無從形成有罪之確信，
    根據「罪證有疑，利於被告」之證據法則，即不得遽為不利被告之認定（最高法
    院三十年上字第八一六號、二十九年上字第三一０五號、四十年台上字第八六號
    及七十六年台上字第四九八六號判例意旨參照）。
三、公訴人認被告甲○○涉有非法販賣化學合成麻醉藥品之罪嫌，僅以證人乙○○之
    證述為唯一依據，惟經訊據被告甲○○，則堅決否認有上開犯行，辯稱：（一）
    其與乙○○並不相識，不知為何遭人誣指販賣安非他命；（二）乙○○前後所言
    並不相符等語。
四、經查：
（一）證人即同案被告乙○○於警詢之初即供稱：「（問：你今（十九）日因何事被
      帶回本隊製作偵訊筆錄？）我今（十九）日十五時許，在苗栗市○○街二巷三
      十號甲○○家中向丁○○、戊○○、黃兆宗等三人購買安非他命，被警方查獲
      帶回製作談話筆錄。（問：你於何時至苗栗市○○街二巷三十號甲○○家中？
      ）我於今（十九）日十五時許至甲○○家中向丁○○、戊○○、黃兆宗等三人
      討論購買安非他命事宜」（第四一七四號偵查卷第二九頁及反面）等語。姑不
      論乙○○於初次警詢時所陳其先前係向丁○○、黃兆宗購買安非他命，且查獲
      當日亦係為向丁○○、黃兆宗購買安非他命而前去被告甲○○住處之情是否屬
      實，惟乙○○並未提及曾向被告甲○○購買安非他命。
（二）證人乙○○於偵查中及原審審理時，分別改稱：「我昨天下午在甲○○家只拿
      五千元給甲○○，準備向他購買安非他命，約二至三公克，但他還沒交給我，
      因為警察說五千元講不過去，甲○○及丁○○都是販賣安非他命的，他們拿安
      非他命給甲○○，所以要我說我拿錢向丁○○買，我才說拿五萬元向丁○○買
      安非他命。今年三月上旬，我開始向甲○○買安非他命，買過三、四次，都是
      在他家，我以前有吸食毒品，今年三月九日出獄，假釋中，出來後一個星期左
      右向甲○○購買後開始吸用，最後一次是昨天在甲○○家中地下室，與甲○○
      二人在吸食」（第四一七四號偵查卷第五七頁反面至第五八頁）、「我沒有向
      黃兆宗、丁○○買過安非他命，我是向甲○○買的，次數忘記了，八十五年四
      月十九日交給甲○○八千元，他帶我要去找丁○○買，警詢中說要向黃兆宗、
      丁○○買安非他命是刑警叫我這樣說的，反正甲○○亦是向丁○○買，金額我
      不記得，不是五千就是八千」（原審卷(二)第一九八頁）、「（問：當日去吳家
      為何事？）買安。（問：誰聯絡你？）我自己去找甲○○，事前有和他聯絡。
      （問：你以前說過向黃兆宗買？）沒說過，我不認識他們，也不認識黃兆宗。
      （問：現場向誰買？）答：錢交甲○○五千元，不知要向誰買」（原審卷(二)第
      二二二頁反面至第二二三頁）、「（問：你曾向甲○○購買安非他命？）八十
      五年三、四月，我曾經向甲○○拿安非他命。（問：拿過幾次？）忘記了，好
      幾次，每次０．三至０．五公克，沒有向我拿錢。（問：八十五年四月十九日
      甲○○介紹你向丁○○購買安非他命？）沒有，我是去向甲○○拿安非他命，
      尚未拿到就被查獲。（問：你當時交給丁○○五萬元要買安非他命？）沒有這
      回事。（問：扣案現款其中五萬元是不是你的？）不是，我身上沒有錢」（原
      審卷(四)第十四頁及反面）云云，非但與於警詢所供顯不一致，且就：購買安非
      他命之時間、次數、出賣人、查獲當日係向何人購買、有無交付款項等重要事
      項之陳述，前後所陳互相矛盾；況所稱自八十五年三月上旬起即向被告甲○○
      購買安非他命，尤與證人乙○○係八十五年三月九日始假釋出獄之時間不符，
      已難採憑；經本院傳喚證人乙○○到庭釐清，證人乙○○結證稱：「我是假釋
      出獄後半個月開始吸安非他命，大部分是朋友送我的，小部分是用錢向綽號『
      阿財』買的，沒有向甲○○買過安非他命。八十五年四月十九日到甲○○家是
      甲○○跟我聯絡，叫我去看玉。我在警詢說到甲○○家與丁○○、戊○○、黃
      兆宗討論購買安非他命的事不實在，我應該沒有這樣講」（本院九十三年九月
      十四日審判筆錄第九頁至第十五頁）云云，尤難資為被告甲○○不利之認定依
      據。
五、此外，本院復查無其他積極證據足資證明被告甲○○有公訴意旨所指之非法販賣
    化學合成麻醉藥品犯行，本件關於被告甲○○此部分犯罪之證明，尚未達於通常
    一般之人均不致有所懷疑，而得確信其為真實之程度，殊屬無從為有罪之確信，
    揆諸前揭規定及判例意旨，自應為被告甲○○此部分無罪之諭知。原審不查，遽
    為被告甲○○此部分有罪之判決，顯有違誤。被告甲○○提起上訴否認犯罪，為
    有理由，應由本院將原判決關於被告甲○○被訴非法販賣化學合成麻醉藥品部分
    予以撤銷，改為被告甲○○該部分無罪之諭知。
據上論斷，應依刑事訴訟法第三百六十九條第一項前段、第三百六十四條、第三百零
一條第一項前段、第二百九十九條第一項前段，麻醉藥品管理條例第十三條之一第二
項第一款，刑法第十一條前段、第二條第一項但書、第二十八條、第五十六條、第五
十五條、第三十條第二項、第三十八條第一項第一款、第三款，判決如主文。
本案經檢察官黃柏齡到庭執行職務
中　　華　　民　　國　　　九十三　　　年　　　九　　　月　　　二十九　　日
                              臺灣高等法院刑事第六庭
                                  審判長法  官  陳　春　秋
                                        法  官  洪　英　花
                                        法  官  王　麗　莉
右正本證明與原本無異。
如不服本判決，應於收受送達後十日內向本院提出上訴書狀，其未敘述上訴之理由者
並得於提起上訴後十日內向本院補提理由書（均須按他造當事人之人數附繕本）。
                                        書記官  蘇  秋  
中　　華　　民　　國　　　九十三　　　年　　　九　　　月　　　三十  　　日
附錄本判決論罪科刑法條
麻醉藥品管理條例第十三條之一第二項第一款：
違反前條之規定，其屬於第二條第一款至第三款之麻醉藥品者，應分別依法處罰。
一  非法輸入、製造、運輸、販賣者，處五年以上有期徒刑，得併科五萬元以下罰金
    。
